【裁判字號】    97,交易,7
【裁判日期】    971202
【裁判案由】    過失致死
【裁判全文】
臺灣臺南地方法院刑事判決               97年度交易字第7號
公  訴  人  臺灣臺南地方法院檢察署檢察官
被      告  甲○○
上列被告因過失致死案件，經檢察官提起公訴（96年度偵字第
16462號），本院判決如下：
    主  文
甲○○因過失致人於死，處拘役伍拾日，如易科罰金，以新臺幣
壹仟元折算壹日。
    事  實
一、甲○○於民國（下同）96年3月9日晚上，駕駛車牌號碼CE9
    —115號重型機車，沿臺南縣麻豆鎮縣○○里由東往
    西方向行駛，於同日晚上7時33分許，行經該171線縣道16.
    9公里處時，原應注意機車行駛時，駕駛人應注意車前狀況
    ，並隨時採取必要之安全措施，而依當時天候晴、夜間有照
    明、路面乾燥無缺陷、道路上未有任何障礙物、視距復屬良
    好等情形以觀，客觀上並無不能注意之情事，其竟疏於注意
    ，適有楊清貴飲酒後（經檢驗後血液酒精濃度為158mg/dl）
    騎乘車牌號碼YLU－299號重型機車由北往南欲穿越該道路，
    甲○○因煞避不及而撞擊，致楊清貴人、車倒地當場受有頭
    腹部撞傷、左下肢壓輾傷合併撕裂傷、踝骨開放性骨折、腹
    部鈍挫傷合併腹內出血等之傷害送醫救治，於96年3月10日
    凌晨1時許，因顱內出血併低血容休克不治死亡。
二、案經楊清貴之子乙○○訴請臺灣臺南地方法院檢察署檢察官
    偵查起訴。
    理  由
甲、程序部分：被告對於公訴人提出證據方法之證據能力部分，
    均不爭執。(見本院卷第14頁)
乙、實體部分：
一、訊據被告甲○○於上揭時地，夜間騎乘車牌號碼CE9-115號
    重型機車，與被害人楊清貴所駕駛之機車發生撞擊，導致被
    害人因此受有上揭傷害產生不治死亡之結果，及肇事後自首
    乙節，並不否認，此部分且有公訴人所提出之道路交通事故
    現場圖、道路交通事故調查報告表(一)(二)、事故現場相片26張
    、臺南縣警察局麻豆分局道路交通事故肇事人自首情形紀錄
    表、檢察官相驗屍體勘驗筆錄、相驗屍體證明書等件為證，
    此部分事實當可認定。
二、惟被告矢口否認有過失致死犯行，辯稱：當時路旁停有大卡
    車擋住被害人視線，是被害人突然穿越馬路，我是被撞的，
    並沒有過失云云。然查：
（一）被告當時沿臺南縣麻豆鎮縣○○里由東往西方向
      行駛，該路段筆直，道路上未有任何障礙物阻擋視線，可
      清楚看清路旁情況，有道路交通事故現場圖及現場照片可
      徵（見相驗卷第4頁、第19頁），又依上開道路交通事故
      現場圖，兩機車相撞地點距路邊約3.3公尺至5.2公尺處，
      以被害人機車從路旁靜止狀態，嗣行駛至路中3、5公尺處
      ，因距離不長，加速時間短暫，不可能速度很快，因此被
      告應有數秒時間可資反應，然被告自承對方突然衝出，伊
      發現時來不及煞車，撞上對方車輛等語（參相驗卷第8頁
      ），足認其未注意車前狀況無訛。
（二）被告雖辯稱當時路旁停有大卡車擋住被害人視線，伊正常
      行駛並無過失云云，惟查證人丙○○證稱：96年3月9日晚
      上車禍案件是我報案的，約在車禍後2分鐘以內報案，我
      騎乘在被告的後面約20公尺以內，速度沒有很快，看到一
      個阿伯（被害人），可能要到對向車道，直接穿越，被害
      人是直接從路邊騎出來，不是直線行駛再轉彎，大卡車不
      是擋住我的視線，應該是擋住被害人的視線等語（參本院
      卷第59頁、60頁），審酌證人當時是在被告20公尺以內目
      睹本件交通事故，距離甚近，當無誤認之何能，是其證詞
      堪予採信。本件路旁之大卡車既僅擋住被害人視線，而未
      擋住被告之視線，則被告仍有注意車前狀況之可能，是其
      以前詞抗辯，尚不足採。
（三）被告雖又辯稱係被害人撞擊伊車云云，惟苟係被害人撞擊
      被告車輛，則被害人機車前車頭理應毀損嚴重，然依卷附
      車損照片，係被告機車前車頭毀損，而被害人機車左側車
      身則有被撞痕，有交通事故現場車損照片及道路交通事故
      調查報告表可佐，足證當時被害人機車已先橫行至車道中
      央，被告因未注意車前狀況，始撞擊被害人機車左側車身
      ，是被告抗辯伊係被撞云云，伊無過失云云，要屬卸責之
      詞，不足採信。
（四）按汽車行駛時，駕駛人應注意車前狀況，並隨時採取必要
      之安全措施，安全規則第94條第3項，亦有明文。查當時
      肇事現場狀況，天候晴、直線道路、柏油路面、路面乾燥
      、無缺陷、無障礙物、視距良好等情，此有道路交通事故
      調查報告表(一)之記載可稽，實無不能注意之情形，被害人
      竟未發覺道路前方被害人所騎乘之機車，顯見其確有疏未
      注意車前狀況，已如前述，揆諸前揭法條意旨，被告騎乘
      機車既應注意車前狀況，且依當時情形並無不能注意之情
      事，竟未注意而撞擊被害人，足認被告駕車就本件肇事而
      言，確實有過失。惟被害人酒醉駕車且穿越道路時未注意
      左右來車亦與有過失，而臺灣省臺南區車輛行車事故鑑定
      委員會之鑑定意見亦同此見解，有鑑定意見書附卷可稽（
      參偵查卷第19頁）。故本件事證已甚明確，被告過失致死
      犯行當可認定，應予依法論科。
三、核被告所為係犯刑法第276條第1項之過失致死罪。被告肇事
    後於警方尚不知何人犯罪前，即主動向前往處理之員警坦承
    肇事，並接受裁判等情，有上揭台南縣警察局新營分局道路
    交通事故肇事人自首情形紀錄表附卷可稽 (見相驗卷第18頁
    ) ，符合刑法第62條前段規定之自首要件，依法減輕其刑。
    本院審酌被告並無前科紀錄，素行良好，肇事後雖未與被害
    人家屬達成和解，且未坦承犯行，然就本件交通事故應負之
    過失責任顯較被害人為輕等一切情狀，量處如主文所示之刑
    ，並諭知如易科罰金之折算標準。
據上論斷，應依刑事訴訟法第299條第1項前段，刑法第276條第1
項、第62條前段、第41條第1項前段，刑法施行法第1條之1，判
決如主文。
本案經檢察官 丁○○ 到庭執行職務。
中    華    民    國    97    年    12    月     2    日
                         交通法庭  法  官  廖建彥
以上正本證明與原本無異。
如不服本判決應於收受本判決後10日內向本院提出上訴書狀，並
應敘述具體理由。其未敘述上訴理由者，應於上訴期間屆滿後20
日內向本院補提理由書狀（均須按他造當事人之人數附繕本）「
切勿逕送上級法院」。
                                  書記官   劉鴻瑛
中    華    民    國    97    年    12    月    5     日
附錄法條：
刑  法
第  276 條
因過失致人於死者，處二年以下有期徒刑、拘役或二千元以下
  罰金。
從事業務之人，因業務上之過失犯前項之罪者，處五年以下有
  期徒刑或拘役，得併科三千元以下罰金。


司法院資訊處製作；財團法人民間司法改革基金會備份。
